【裁判字號】    98,訴,3273
【裁判日期】    981117
【裁判案由】    強盜
【裁判全文】
臺灣臺中地方法院刑事判決              98年度訴字第3273號
公  訴  人  臺灣臺中地方法院檢察署檢察官
被      告  乙○○
                      樓
選任辯護人  張慶達律師
上列被告因強盜案件，經檢察官提起公訴（98年度偵字第19422
號），本院判決如下：
    主    文
乙○○共同犯攜帶兇器、踰越牆垣強盜未遂罪，處有期徒刑年
捌月。扣案之熱熔膠棍壹支、黑色膠布壹捲、束帶拾伍條、黑色
口罩貳個、手套壹雙、黑色背包壹個，均沒收。
    犯罪事實
一、乙○○與甲○○（另案經地檢署通緝中）為朋友關係，因甲○○曾去勘察位在臺中縣豐原市○○路348巷18號之居住情
    況，發現屋內僅有1位老婦人居住，遂心起歹念，向乙○○
    提議前往強盜財物，徵得乙○○同意後，渠等2人便共同基
    於意圖為自己不法所有之強盜犯意聯絡，決議以攜同熱熔膠
    棍、膠帶及束帶等物，先將屋內之人打昏，並以膠帶貼住被
    害人之口、以束帶捆綁被害人後，再予強盜屋內財物之方式
    ，強盜財物。待渠等2人謀議決定後，便於民國98年8月10日
    14時30分許，由甲○○騎乘乙○○所有之車牌號碼GQZ-599
    號重型機車搭載乙○○，前往臺中縣豐原市○○路348巷18
    號，由甲○○在外把風，而乙○○則身穿雨衣、頭載安全帽
    、肩背由甲○○所準備，內裝有捆綁被害人之黑色膠布1捲
    、束帶15條、手套1雙及客觀上足以致人死傷之熱熔膠棍1支
    等物之背包，從該處之圍牆翻越進入。待乙○○進入該處之
    屋內時，適丙○○在1樓客廳旁之房間處理電腦，丙○○因
    察覺房外有異聲而步出察看，隨即撞見乙○○正在搜尋財物
    ，而乙○○見狀，亦馬上趨前並手持熱熔膠棍，痛毆丙○○
    ，欲將丙○○打昏。未料，丙○○遭毆之後，立即大喊：「
    有賊」等語，向當時位在上址2樓之兄即丁○○求救，而丁○○在上址2樓聞聲後，便立刻下樓察看，遂見到丙○○正
    遭人痛毆倒在地上，丁○○便趕緊上前阻擋乙○○，而乙○○此時因見到屋內尚有男子在家，自覺形勢有所不利，轉身
    向外逃跑，欲由在外把風之甲○○接應離去。然因丁○○已
    隨即追至，並在屋外叫喊，甲○○亦因察覺乙○○業已失風
    ，便顧自趕緊加速逃跑，乙○○便於甲○○接應不及之情形
    下，被丁○○及鄰里眾人制伏，待警方到場處理後，查獲上
    情，並於現場扣得甲○○所有之熱熔膠棍1支、黑色膠布1捲
    、束帶15條、黑色口罩2個、手套1雙、黑色背包1個、及乙○○所有之手機1支、毛製頭套2個等物，再於乙○○之臺中
    縣豐原市○○街103巷13號2樓住處內扣得熱熔膠棍1支。
二、案經臺中縣警察局豐原分局報告臺灣臺中地方法院檢察署檢
    察官偵查起訴。
    理    由
一、證據能力之說明﹕
    按現行刑事訴訟法為保障被告之反對詰問權，排除具有虛偽
    危險性之傳聞證據，以求實體真實之發見，於該法第159條
    第1項明定被告以外之人於審判外之言詞或書面陳述，除法
    律有規定者外，不得作為證據。又「被告以外之人於偵查中
    向檢察官所為之陳述，除顯有不可信之情況者外，得為證據
    」，刑事訴訟法第159條之1第2項定有明文。此乃立法者以
    刑事訴訟法規定檢察官代表國家偵查犯罪、實施公訴，依法
    有訊問被告、證人、鑑定人之權，且實務運作時，偵查中檢
    察官向被告以外之人所取得之陳述，原則上均能遵守法律規
    定，不致違法取供，其可信性極高，為兼顧理論與實務為由
    ，而對「被告以外之人於偵查中向檢察官所為之陳述」，例
    外設定其具備非顯不可信之要件時，得為證據。本件證人即
    被害人丙○○、丁○○於偵查中向檢察官所為之陳述，業經
    具結且查無顯不可信之情形存在，依上開刑事訴訟法第159
    條之1第2項規定，具證據能力。
二、認定犯罪事實所憑之證據及理由﹕
    訊據被告乙○○於警詢、偵訊、本院審理時坦承不諱，核與
    證人即被害人丙○○、丁○○於偵訊之證述大致相符，復有
    被害人丙○○之診斷證明書2紙、現場查獲照片12張在卷可
    稽，及有現場查獲之熱熔膠棍1支、黑色膠布1捲、束帶15條
    、黑色口罩2個、手套1雙、黑色背包1個扣案可憑，是被告
    之自白與事實相符。本件事證明確，被告之上開犯行洵堪認
    定，應依法論科。
三、論罪科刑﹕
  (一)按所謂兇器，其種類並無限制，凡客觀上足對人之生命、身
    體、安全構成威脅，具有危險性之兇器均屬之，且祇須行竊
    時攜帶此種具有危險性之兇器為已足，並不以攜帶之初有行
    兇之意圖為必要（最高法院79年台上字第5253號判例參照）
    。查：扣案之熱熔膠棍1支，長約51公分，屬質地堅硬之物
    ，客觀上足以對人之生命、身體、安全構成威脅，具有危險
    性，應屬兇器無訛。另按強盜罪之所謂「不能抗拒」，係指
    行為人所為之強暴、脅迫等不法行為，就當時之具體事實，
    予以客觀之判斷，足使被害人身體上或精神上達於不能或顯
    難抗拒之程度而言（最高法院94年台上字第2266號判決參照
    ）。被告基於強盜之犯意，意圖為自己不法之所有，以持熱
    熔膠棍毆打被害人之強暴方法，至使被害人丙○○不能抗拒
    ，而強盜財物未遂，核其所為，係犯刑法第330條第2項、第
    1項之攜帶兇器、踰越牆垣強盜未遂罪。被告於強盜之過程
    中，以持熱熔膠棍毆打之強暴方式，致使被害人丙○○因而
    受有傷害，被告本身既無另起傷害之犯意，則被害人丙○○
    受傷之結果，應係被告施暴之當然結果，而為強盜罪構成要
    件中之強暴行為所吸收，不另論處，附此敘明。
  (二)被告與甲○○就上開犯行，有犯意之聯絡及行為之分擔，為
    共同正犯。又按未遂犯之處罰，以有特別規定者為限，並得
    按既遂犯之刑減輕之，刑法第25條第2項定有明文。被告已
    著手強盜犯罪行為之實行而不遂，為未遂犯，爰依刑法第25
    條第2項之規定減輕其刑。爰審酌被告年值青壯，不思循正
    當途徑謀取生活之資，竟圖不勞而獲，罔顧他人之自由及財
    產法益，持客觀上足以致人死傷之熱熔膠棍等物，侵入被害
    人丙○○之住處，欲強盜屋內物品，並於遭被害人丙○○察
    覺時，以手持之熱熔膠棍毆擊被害人丙○○，造成被害人丙○○身體及心理遭受傷害；兼衡酌被告前無犯罪前科，素行
    尚可，本件犯罪後坦承犯行，具有悔意，且於犯罪後已獲得
    被害人之原諒，有卷附被害人丙○○及其兄丁○○所書立之
    寬恕書1紙（見本院卷第51頁）等一切情狀，量處如主文所
    示之刑。
  (三)扣案之現場查獲之熱熔膠棍1支、黑色膠布1捲、束帶15條、
    黑色口罩2個、手套1雙、黑色背包1個，為共犯甲○○所有
    供本件犯罪所用之物，業經被告供明在卷，應依刑法第38條
    第1項第2款規定宣告沒收。另於現場查扣之手機1支、毛製
    頭套2個，及於被告住處內查扣之熱熔膠棍1支，無積極證據
    證明與本件犯行相關，爰不為沒收之諭知。
據上論斷，應依刑事訴訟法第299條第1項前段，刑法第28條、第
330條第2項、第1項、第25條第2項、第38條第1項第2款，判決如
主文。
本案經檢察官戊○○到庭執行職務。
中    華    民    國    98    年    11    月    17    日
                刑事第十六庭  審判長法  官  巫淑芳
                                    法  官  黃建都
                                    法  官  戴嘉慧
上正本證明與原本無異。
如不服本判決，應於收受送達後10日內向本院提出上訴書狀（應
敘述具體理由並附繕本）。
上訴書狀如未敘述理由，應於上訴期間屆滿後20日內補提理由書
於本院。
告訴人或被害人對於判決如有不服具備理由請求檢察官上訴者，
其上訴期間之計算係以檢察官收受判決正本之日期為準。
                                    書記官  劉晴芬
中    華    民    國    98    年    11    月    17    日
【附錄本案論罪科刑法條】
《中華民國刑法第330條》（加重強盜罪）
犯強盜罪而有第321條第1項各款情形之一者，處7年以上有期徒
刑。
前項之未遂犯罰之。
《中華民國刑法第321條》（加重竊盜罪）
犯竊盜罪而有左列情形之一者，處6月以上、5年以下有期徒刑：
一、於夜間侵入住宅或有人居住之建築物、船艦或隱匿其內而犯
    之者。
二、毀越門扇、牆垣或其他安全設備而犯之者。
三、攜帶兇器而犯之者。
四、結夥三人以上而犯之者。
五、乘火災、水災或其他災害之際而犯之者。
六、在車站或埠頭而犯之者。
前項之未遂犯罰之。


司法院資訊處製作；財團法人民間司法改革基金會備份。
